臺灣新北地方法院民事裁定
111年度事聲字第22號
異  議  人  林靜君  


相  對  人  林素珍  

上列當事人間聲請確定訴訟費用額事件，異議人對本院司法事務
官於中華民國111年2月17日所為111年度司聲字第44號裁定聲明
異議，本院裁定如下：
    主  文
一、原裁定廢棄。
二、異議人應賠償相對人之訴訟費用額確定為新臺幣185,892元
    ，並應自本裁定送達之翌日起至清償日止，按年息百分之五
    計算之利息。
    理  由
一、按當事人對於司法事務官處理事件所為之終局處分，得於處
    分送達後10日之不變期間內，以書狀向司法事務官提出異議
    ；司法事務官認前項異議有理由時，應另為適當之處分；認
    異議為無理由者，應送請法院裁定之；法院認第1項之異議
    為有理由時，應為適當之裁定；認異議為無理由者，應以裁
    定駁回之。民事訴訟法第240條之4第1項至第3項各有明文。
    又寄存送達，自寄存之日起，經10日發生效力。同法第138
    條第2項亦有明定。經查，本件相對人聲請確定訴訟費用額
    ，經本院司法事務官於民國111年2月17日以111年度司聲字
    第44號裁定（下稱原裁定），並於111年2月24日送達異議人
    ，異議人不服該裁定，於111年2月25日具狀提出異議，有本
    院送達證書及異議人民事異議狀上本院收文章戳可稽，而司
    法事務官認其異議為無理由，送請本院為裁定，經核與上開
    條文規定相符，先予敘明。　　
二、本件異議意旨略以：本件訴訟費用額中鑑定費新臺幣（下同
    ）24萬元部分，係相對人主張漏水賠償而聲請鑑定之費用，
    惟此部分之請求業經本院109年度訴字第1812號第一審確定
    判決(下稱系爭確定判決)駁回在案，故此部分異議人不應負
    擔，應剔除此部分費用。又本院109年度補字第714號裁定就
    頂樓平台占用面積載明為82平方公尺，與系爭確定判決認定
    上開占用面積為62平方公尺不符，應以系爭確定判決認定面
    積計算，故系爭確定判決第一審裁判費應為新臺幣（下同）
    20,802元，並請求退回溢繳之裁判費予相對人，則異議人應
    負擔訴訟費用為18,586元等語，爰聲明異議，求予廢棄原裁
    定。
三、按訴訟費用，由敗訴之當事人負擔，民事訴訟法第78條定有
    明文。次按法院未於訴訟費用之裁判確定其費用額者，第一
    審受訴法院於該裁判有執行力後，應依聲請並得依職權以裁
    定確定之；依此裁定所確定之訴訟費用額，應於裁定送達之
    翌日起，加給按法定利率計算之利息。民事訴訟法第91條第
    1項、第3項分別定有明文。再按訴訟費用，除裁判費外，尚
    包括民事訴訟法第77條之23至第77條之25所定，裁判外其他
    訴訟進行必要費用在內。是法院囑請鑑定之鑑定費用及其他
    因進行訴訟之必要費用，均屬訴訟費用之一部（最高法院10
    0年度台抗字第832號、101年度台抗字第324號裁定意旨參照
    ）。又確定訴訟費用額之程序，僅在審究有求償權之一造當
    事人所開列之費用項目，及其提出支付費用之計算書等證據
    ，是否屬於訴訟費用之範圍，以確定應負擔訴訟費用之他造
    當事人所應賠償其訴訟費用之數額。至訴訟費用究應由何人
    負擔？按何比例負擔？悉依命負擔訴訟費用之確定裁判主文
    定之，不容於確定訴訟費用額之程序中，更為不同之酌定（
    最高法院98年度台抗字第705號裁定意旨參照）。
四、經查：
　㈠相對人前對異議人占用坐落新北市○○區○○段000○0地號土地上
    之門牌號碼新北市板橋區縣○○道0段000巷00號公寓頂樓屋頂
    平臺(下稱系爭平臺)部分，請求拆除頂樓增建物後返還全體
    共有人，及請求異議人應將門牌號碼新北市板橋區縣○○道0
    段000巷00號5樓房屋外牆及其上孔洞造成滲漏水區域加以修
    繕，提起請求修繕漏水等事件，並由本院以109年度訴字第1
    812號受理（下稱系爭事件），經第一審判決命異議人應將
    坐落新北市○○區○○段000○0地號土地上之門牌號碼新北市板
    橋區縣○○道0段000巷00號公寓頂樓屋頂平臺如系爭確定判決
    附圖編號132-1⑴所示之頂樓增建物（含雨遮）（面積62平方
    公尺）拆除，將該部分屋頂平臺騰空返還與相對人及其他全
    體共有人；及命異議人給付相對人相當於租金之不當得利本
    息，駁回相對人其餘請求，另諭知第一審訴訟費用由異議人
    負擔十分之七。異議人不服提起上訴，嗣經本院109年度訴
    字第1812號裁定駁回其上訴，該系爭確定判決業已確定等情
    ，有前揭裁判在卷可參，足認第一審訴訟費用應由異議人負
    擔十分之七。
  ㈡又依相對人提出之費用計算書、釋明費用額之收據，及卷內
    裁判書，第一審訴訟費用分述如下：
　⒈第一審裁判費：
　  查相對人主張其於起訴時預納第一審裁判費25,552元（見司
    聲字卷第15頁），惟相對人起訴請求返還系爭平臺部分係聲
    明異議人應將系爭平臺所增建之違章建築物拆除後，將該部
    分屋頂平臺騰空返還予相對人及其他共有人，並陳報異議人
    所占用系爭平臺面積為82平方公尺等語，嗣相對人依實測面
    積更正聲明如系爭確定判決主文第一項所載（即異議人占用
    系爭平臺為62平方公尺部分），則第一審返還系爭平臺部分
    訴訟標的價額應核定為1,822,800元【計算式：土地公告現
    值147,000元×異議人占用面積62平方公尺÷登記層數5 樓層＝
    1,822,800元】。又相對人係以一訴主張數項訴訟標的，應
    合併計算訴訟標的價額，則第一審訴訟標的價額應為1,891,
    050元【計算式：修復漏水68,250元＋返還系爭平臺1,822,80
    0元＝1,891,050元】，應依此計算，第一審應徵收之裁判費
    為19,810元，是異議人此部分主張為有理由。至相對人預納
    款項超過上開金額，屬相對人得否依民事訴訟法第77條之26
    規定聲請溢繳裁判費之返還問題。
　⒉複丈費及建物測量費：
　　次查原法院為確定異議人占用系爭平臺之位置、面積及範圍
    ，乃囑託新北市板橋地政事務所（下稱板橋地政事務所）予
    以測量，板橋地政事務所依囑託測量並繪製土地複丈成果圖
    ，其測量範圍為系爭平臺及其上建物，並依此製作土地複丈
    成果圖，且相對人為此預納測量費5,750元(計算式：4,800
    元＋950元＝5,750元)等節，有規費徵收聯單等件附卷可稽（
    見司聲字卷第17頁）。依上開說明，前揭測量費自屬因訴訟
    所生之必要費用。
　⒊鑑定費：
　⑴再查原法院為確定系爭事件中漏水部分，因囑託財團法人新
    北市土木技師公會鑑定相對人所有之房屋漏水之原因及修復
    費用，相對人因而預納鑑定費240,000元(計算式：4,000元＋
    1,000元＋188,000元＋47,000元＝240,000元)乙節，有收據可
    稽（見司聲字卷第19頁至第25頁），係用以鑑定相對人所有
    之房屋漏水之原因，依前揭說明，上開鑑定費自屬因訴訟所
    生之必要費用。
　⑵異議人雖主張漏水修漏部分，業經系爭確定判決駁回相對人
    之訴，故其應無庸負擔漏水鑑定費用等語，然依前所說明，
    確定訴訟費用額之程序，僅在審究有求償權之一造當事人所
    開列之費用項目，及所提出之單據，是否屬於訴訟費用之範
    圍，以確定他造當事人應賠償之數額。至於訴訟費用負擔比
    例，則必須依系爭確定判決之主文，不得於確定訴訟費用額
    之程序中為不同之認定。故異議人就此部分之主張，非確定
    訴訟費用額程序所得審究，自難為有利於異議人之認定。
  ⒋據上，相對人於系爭事件預納及墊支之第一審訴訟費用總計
    應為265,560元（計算式：19,810元＋5,750元＋240,000元＝26
    5,560元），而異議人依系爭確定判決應負擔十分之七等節
    ，均如前述，是異議人應賠償相對人之訴訟費用額確定為18
    5,892元（計算式：265,560元×7/10＝185,892元）。
五、相對人所得向異議人請求賠償之訴訟費用額正確應為185,89
    2元及其法定遲延利息，原裁定命異議人賠償189,911元，及
    自該裁定送達翌日起算之法定遲延利息，於法即有未洽。依
    此原裁定既有上開不當之處，自應予以廢棄，並由本院逕予
    改判如主文第2項所示。
六、據上論結：本件異議一部有理由，一部無理由，爰依民事訴
    訟法第240條之4第3項，裁定如主文。
中　　華　　民　　國　　111 　年　　10 　　月　 　4 　日
                  民事第七庭    法　官　謝宜雯
以上正本係照原本作成
如對本裁定抗告，須於裁定送達後10日內向本院提出抗告狀，並
應繳納抗告費新臺幣1000元整。
中　　華　　民　　國　　111 　年　　10　　月　　5 　　日
                                書記官　劉德玉